【裁判字號】    98,交抗,1043
【裁判日期】    980413
【裁判案由】    違反道路交通管理處罰條例
【裁判全文】
臺灣高等法院交通事件裁定            98年度交抗字第1043號
  抗  告  人
  即受處分人  甲○○
上列抗告人因違反道路交通管理處罰條例案件，不服臺灣板橋地
方法院，中華民國98年2月9日所為裁定（97年度交聲字第2866號
），提起抗告，本院裁定如下：
    主  文
抗告駁回。
    理  由
一、抗告意旨略以：抗告人於民國（下同）97年5月21日下午4時
    40分許，固有騎乘車牌號碼JK9－118號重型機車，行經臺北
    縣鳳鳴平交道時，雖聽聞平交道警鈴已響，仍闖越該平交道
    之情，惟此係因有一台卡車自抗告人側面切駛過來，而抗告
    人在卡車右側中段位置，因距離太近實無停下之安全空間，
    且若卡車司機未能及時發現而繼續右轉，抗告人更可能因而
    被卡車之後輪所壓，明顯危及本人之生命安全，也因此抗告
    人因需穩定機車且無法及時瞭解卡車動向而選擇越過平交道
    ，並非故意違規，此抗告人於遭員警攔下時，即告知卡車位
    置及其經過，無奈未得員警認同，復遭原審法院駁回聲明異
    議，為此依法提起抗告，請求撤銷原裁定云云。
二、按汽車駕駛人駕車在鐵路平交道，不遵守看守人員之指示，
    或遮斷器開始放下，或警鈴已響、閃光號誌已顯示，仍強行
    闖越者，處新台幣6 千元以上1 萬2 千元以下罰鍰，道路交
    通管理處罰條例第54條第1 款定有明文；且依同條例第24條
    第1 項第4 款、第63條第1 項第3 款規定，有上開違規情形
    者，汽車駕駛人並應接受道路交通安全講習，同時應記違規
    點數3 點。又所謂「汽車」，係指在道路上不依軌道或電力
    架線而以原動機行駛之車輛（包括機器腳踏車），同條例第
    92條第1 項所授權訂立之道路交通安全規則第2 條第1 項第
    1款亦訂有明文，是以騎乘機車若有上開之違規行為，亦有
    前述處罰規定之適用。
三、查抗告人即受處分人甲○○於97年5月21日下午4時40分許，
    騎乘車牌號碼JK9－118號重型機車，行經臺北縣鳳鳴平交道
    時，於平交道警鈴已響、閃光號誌已顯示時，仍逕行闖越該
    平交道，適為在該處執行交通違規稽查取締之員警張軒瑋發
    覺後予以攔停，並即以抗告人有違反道路交通管理處罰條例
    第 54條第1款之違規行為掣單舉發，嗣經交通部公路總局臺
    北區監理所裁處抗告人罰鍰新臺幣（下同） 9,000元，並依
    同條例第 63條記違規點數3點等事實，此為抗告人所不否認
    ，並有內政部警政署鐵路警察局 U00000000號舉發違反道路
    交通管理事件通知單、交通部公路總局臺北區監理所北監營
    裁字裁40-U00000000號違反道路交通管理事件裁決書及送達
    證書等附卷可稽，而上開違規事實，並經原審法院於 98年1
    月14日調查時當庭播放現場監視錄影光碟而勘驗無訛，此有
    勘驗筆錄及附件（即現場監視錄影定格畫面 7幀及附註文字
    說明；而自該定格畫面中，可清楚發現於異議人闖越平交道
    時，該平交道之閃光號誌確已顯示）在卷可稽（見原審卷34
    至38頁）。抗告人雖以上揭情詞置辯，惟依原審法院上述勘
    驗結果顯示，事發時固有一台卡車行駛在抗告人所騎乘之上
    開機車左側，惟該卡車係比抗告人所騎乘之機車先出現在監
    視錄影畫面上，並停等於平交道前，其後抗告人始自該卡車
    右側騎駛機車出現，並進而闖越平交道前行，顯見縱如抗告
    人所述有卡車駛近抗告人所騎機車旁之情事，然抗告人所騎
    乘之機車當時騎駛之位置應係後於上開卡車，抗告人倘因恐
    懼卡車過於逼近，自應優先讓該卡車先行，而非超越該卡車
    ，進而闖越平交道；且抗告人在該卡車行駛於其前方並停在
    平交道前之際，仍可自該卡車右側行駛而出，並穿越平交道
    ，足見該卡車右側應仍留有足夠機車行駛之空間，尚未危及
    機車行駛之安全，此依上述勘驗結果顯示，於抗告人騎車闖
    越平交道後，復有另一輛機車出現在前開監視錄影畫面中，
    甚且猶可停在平交道前之上開卡車右側處一同等候，抗告人
    所辯上開卡車危及其之生命安全，致使其不得已始闖越平交
    道云云，已難憑採，況設置於平交道之閃光號誌除為維護火
    車使用鐵路運行之順暢，亦為保障交通用路人行之安全，抗
    告人於平交道之閃光號誌已響起仍恣意逕行闖越，其所因而
    可能遭火車撞擊之危險又豈低於卡車在其左側之危險程度，
    是抗告人上揭所辯，要係卸責之詞，而無足取。原處分機關
    因而就抗告人上述違規強行闖越平交道之行為，依上開法條
    規定，裁處罰鍰新台幣9,000元，並記違規點數3點，並無不
    當，原審因而認抗告人之聲明異議為無理由，而予以駁回，
    經核亦無不合，抗告人之抗告意旨猶執陳詞指摘原審裁定不
    當，尚難認有理由，應予駁回。
四、據上論結，應依道路交通案件處理辦法第26條，刑事訴訟法
    第412條，裁定如主文。
中    華    民    國    98    年    4     月    13    日
                  刑事第十五庭  審判長法  官  吳昭瑩
                                      法  官  李釱任
                                      法  官  張傳栗
以上正本證明與原本無異。
不得再抗告。
                                      書記官  李佩真
中    華    民    國     98    年    4    月    14    日


司法院資訊處製作；財團法人民間司法改革基金會備份。
